【裁判字號】    96,訴,365
【裁判日期】    970229
【裁判案由】    返還無權占有土地
【裁判全文】
臺灣花蓮地方法院民事判決               96年度訴字第365號
原      告  丙○○
            丁○○
                      號3樓
            己○○
                      15號
兼共    同
訴訟代理人  戊○○
被      告  甲○○
            乙○○
                      號
上列當事人間請求返還無權占有土地事件，本院於中華民國97
年2月18日言詞辯論終結，判決如下：
    主  文
被告甲○○應將坐落花蓮縣光復鄉○○段716地號土地如附圖所
示A、B部分建物（面積共計3.93平方公尺）拆除，被告甲○○、
乙○○並應將上開土地返還原告。
訴訟費用由被告負擔。
    事 實 及 理 由
壹、程序部分：
    按訴狀送達後，原告不得將原訴變更或追加他訴，但請求之
    基礎事實同一者、該訴訟標的對於數人必須合一確定時，原
    告得追加其原非當事人之人為當事人者，不在此限，民事訴
    訟法第255條第1項第2、5款定有明文。查原告原起訴請求被
    告應將坐落花蓮縣光復鄉○○段716地號土地（下稱系爭土
    地）之建物拆除，將土地返還原告，嗣於本院會同鳳林地政
    事務所測量人員履勘現場，測量被告實際占用土地情形後，
    原告更正訴之聲明如主文第1項所示，經核原告乃基於同一
    基礎事實（即主張被告無權占用系爭土地）而變更訴之聲明
    ，依前開規定，自應予准許。次查，系爭土地為原告戊○○
    與其他繼承人丙○○、丁○○、己○○所公同共有，此有土
    地登記謄本在卷可參，是本件訴訟標的對於公同共有人全體
    有合一確定之必要，自應以公同共有人全體為原告，一同起
    訴，當事人適格始無欠缺，是原告依民事訴訟法第255條第1
    項第5款之規定，追加其餘繼承人丙○○、丁○○、己○○
    為原告，揆諸上開法律規定，於法有據，自應准許，合先敘
    明。
貳、實體部分：
一、原告起訴主張：坐落花蓮縣光復鄉○○段716地號土地（下
    稱系爭土地）為原告所有，詎被告甲○○於系爭土地上，興
    建如附圖所示A部分房屋（門牌號碼為花蓮縣光復鄉○○村
    ○○街97巷2之1號）及附圖所示B部分棚架，並供被告甲○○、乙○○居住使用，而無權占用系爭土地，為此爰依民法
    第767條之規定，求為判決如主文第1項所示等語。
二、被告則均以：被告係於不知情的情況下占用原告的土地，且
    折除如附圖所示A、B部分建物會導致建築物倒塌等語置辯。
三、本院之判斷：
  (一)原告主張系爭土地為其所有，被告甲○○所有上開房屋及棚
    架占用系爭土地如附圖所示A、B部分，及上開房屋及棚架現
    供被告2人居住使用之事實，有土地登記謄本在卷可稽，並
    經本院囑託鳳林地政事務所派員會同履勘測量屬實，有勘驗
    筆錄、現場照片、土地複丈成果圖附卷可憑，並為被告所不
    爭執，自堪信為真實。被告雖辯稱拆除如附圖所示A、B部分
    建物將造成建築物倒塌云云，惟被告並未舉實證以圓其說，
    本院自難憑採。此外，被告復未能舉證證明渠等占有系爭土
    地如附圖所示A、B部分之合法權源，是被告無權占用原告所
    有系爭土地如附圖所示A、B部分，堪以認定。
  (二)按所有人對於無權占有或侵奪其所有物者，得請求返還之。
    對於妨害其所有權者，得請求除去之，民法第767條定有明
    文。本件被告甲○○所有如附圖所示A、B部分建物，無合法
    權源坐落於原告所有系爭土地上，並供被告2人居住使用，
    既如前述，從而，原告依據民法第767條之物上請求權，請
    求被告甲○○拆除如附圖所示A、B部分建物，被告2人並應
    將占用之土地返還予原告，為有理由，應予准許。
四、本件事證已臻明確，兩造其餘攻擊防禦方法與舉證，均無礙
    勝負判斷，爰不一一論列，併此敘明。
五、訴訟費用負擔之依據：依民事訴訟法第85條第1項前段、第
    78 條。
中    華    民    國    97    年    2     月    29    日
                        臺灣花蓮地方法院民事庭
                          書  記  官    王心怡
                          法      官    陳燁真
上列為正本係照原本作成。
如不服本判決，應於送達後20日內，向本院提出上訴狀並表明上
訴理由，如於本判決宣示後送達前提起上訴者，應於判決送達後
20日內補提上訴理由書(須附繕本)。
中    華    民    國    97    年    2     月    29    日
                          法院書記官    王心怡


司法院資訊處製作；財團法人民間司法改革基金會備份。
